臺灣彰化地方法院彰化簡易庭小額民事判決
111年度彰小字第518號
原      告  司美怡  
被      告  柯凱騰  
上列當事人間請求損害賠償事件，本院於民國111年10月4日言詞
辯論終結，判決如下：
    主      文
被告應給付原告新臺幣10萬元，及自民國111年8月7日起至清償
日止，按週年利率百分之5計算之利息。
訴訟費用新臺幣1,000元由被告負擔。
本判決得假執行。但被告如以新臺幣10萬元為原告預供擔保後，
得免為假執行。
    理由要領
一、原告主張：被告於民國110年5月19日上午11時前某時許，在
    不詳地點，將其所申辦之合作金庫銀行帳號000-0000000000
    000號帳戶(下稱系爭帳戶)之網路銀行帳號、密碼予某詐欺
    集團，該詐欺集團先於110年5月6日上午7時35分許，佯裝名
    為「邓俊昊」之男子，以通訊軟體LINE方式，向原告佯稱可
    帶領操作虛擬貨幣交易賺錢云云，原告不疑有他，在Bitfin
    ex App註冊帳後投資欲領出獲利時，詐騙集團成員再佯裝上
    開投資網站客服人員，向原告佯稱領出獲利需繳稅云云，致
    原告陷於錯誤，而於110年5月19日上午11時許，依指示匯款
    新臺幣(下同)10萬元至被告系爭帳戶內，致原告因而受有損
    害。爰依共同侵權行為之法律關係提起本件訴訟等語。並聲
    明：被告應給付原告10萬元，及自起訴狀繕本送達翌日起至
    清償日止，按週年利率5%計算之利息。
二、被告則以：被告係因欲辦理貸款開店，在網路上蒐集貸款資
    訊而找到「張雨蒨」，該人稱要幫被告作金流，而被詐騙集
    團騙取系爭帳戶及渣打銀行之帳戶資料及密碼，本意並非幫
    助詐欺，後續經調查，並經臺灣彰化地方檢察署檢察官以11
    0年度偵字第15092號為不起訴處分(下稱系爭偵案)。被告與
    詐騙集團互不認識，且原告並無相關有力證據證明詐騙行為
    為被告本人所為或有參與詐騙集團之中，被告更無從中獲取
    任何利益，被告也是遭詐騙之受害者，當系爭帳戶被通知為
    警示帳戶時，也向轄區分局派出所報案並積極前往報到製作
    筆錄等語。並聲明：㈠原告之訴駁回。㈡如受不利判決，願供
    擔保請准宣告免為假執行。
三、本院之判斷：
  ㈠原告主張系爭帳戶為被告所申辦、使用，而被告確有將系爭
    帳戶之網路銀行帳號、密碼告知詐騙集團成員，原告因而遭
    詐騙集團成員詐騙並陷於錯誤，而於前述時間匯款10萬元至
    系爭帳戶等情，提出匯款單據及系爭偵案不起訴處分書等為
    證，亦經本院調取系爭偵案資料核閱無誤，且為被告所不爭
    執，此部分之事實，堪信為真。
  ㈡原告另主張被告將系爭帳戶資料交付他人使用之行為，對其
    構成共同侵權行為等情，則為被告所否認，並以前詞置辯。
    是原告之請求是否有據，論述如下：
  1.因故意或過失，不法侵害他人之權利者，負損害賠償責任；
    數人共同不法侵害他人之權利者，連帶負損害賠償責任。不
    能知其中孰為加害人者亦同，造意人及幫助人，視為共同行
    為人，民法第184條第1項前段、第185條分別定有明文。而
    在侵權行為，其過失之有無，應以是否怠於善良管理人之注
    意義務為斷，亦即以一般具有相當知識經驗且勤勉負責之人
    ，在相同情況下是否能預見並避免或防止損害結果之發生為
    準繩，乃科以抽象輕過失作為兼顧被害人權益保護與加害人
    行為自由之平衡點(最高法院106年度台上字第1048號判決意
    旨參照)。其次，共同侵權行為之成立，以各加害行為有客
    觀的共同關連性，亦即各加害行為均為其所生損害之共同原
    因為已足，不以各行為人間有意思聯絡為必要，其行為係出
    於故意或過失，在所不問，雖僅其中一人為故意，他人為過
    失，亦得成立，而應對於全部所發生之結果，連帶負損害賠
    償責任(最高法院83年度臺上字第742號判決、78年度台上字
    第2479號判決意旨參照)。
  2.本件被告固辯稱其欲辦理貸款開店，在網路上遇到自稱「張
    雨蒨」之人，向其稱要詢問主管，後一個自稱「正峰」之人
    說要做金流，其始出借系爭帳戶之網路帳號、密碼等情，並
    提出通訊軟體對話紀錄、臉書資訊、受(處)理案件證明單等
    為證。惟近年政府法令不斷宣導不能將本人帳戶、存摺、提
    款卡、密碼等個人金融資料或交易工具，交給陌生人，以防
    止助長詐欺犯罪或受人利用從事犯罪工具，且設置反詐騙專
    線165電話，近來甚有修法將提供帳戶之行為列為洗錢犯罪
    之爭議，此為國內公眾所周知，亦為本院從事審判上職務所
    知之事實。被告於本院言詞辯論時陳稱：「(問：有無向金
    融機構貸款經驗？在哪貸款？數額？)有，101年跟渣打銀行
    貸款過，當時是20萬。貸款流程要提供薪資証明、工作証明
    ，我們自己做流動攤販及工地，沒有辦法提供薪資證明。4
    、5年前跟伸港六信貸款30萬元，他們有到我家、倉庫看，
    再評估貸款額度。(見本院卷第59頁)」可見被告親身經歷向
    金融機構貸款之審核流程，應可知悉「正峰」所告知「做金
    流」之作法有悖於金融機構關於貸款之審核機制及目的，又
    被告申請貸款僅須交付帳戶而不需提供工作收入證明，有違
    正常貸款流程，應可察覺不合理之處；且被告復稱：曾於10
    0年至101年間在食品廠上班、102年到110年間在工地做泥作
    工作等語(見同卷第59頁)，是其工作將近10年，社會經驗及
    歷練相當豐富，又被告係77年1月間出生，學歷為大學肄業(
    見本卷第19頁個人戶籍資料)，於交付系爭帳戶之網路帳戶
    、密碼與自稱「正峰」之人時，為年滿33歲、心智正常、智
    慮成熟之成年人，衡情應可判斷金融帳戶資料為個人重要理
    財工具，不應輕易將之交付與其無信賴關係之人，其仍於與
    「正峰」未曾謀面、互不認識、不清楚「正峰」之住址、電
    話、職業，或詳加查察確認對方之真實姓名年籍資料、公司
    名稱、規模、詳細經營內容及製作金流方式是否合法等情況
    下，即將系爭帳戶交與陌生人，再參被告交付系爭帳戶前已
    幾近無餘額，為被告當庭陳述明確(見本院卷第58頁)，則其
    或有抱持縱遭詐騙也不至於招致太大損失之心態，是依被告
    智識及社會經驗，對於交付系爭帳戶之網路帳號、密碼恐遭
    陌生人用於違法行為一情，客觀上應非一無所悉，仍貿然將
    系爭帳戶提供予自稱「正峰」之陌生人使用，從一般社會交
    易上具有相當知識經驗及誠意者之角度以觀，自難認其已盡
    應負之注意義務，而屬違反善良管理人之注意，具有侵權行
    為之過失甚明。而被告因過失將系爭帳戶提供予詐欺成員使
    用，客觀上使詐欺成員容易遂行詐欺他人之侵權行為，對於
    原告因詐欺而受之財產損害結果具有相當因果關係，又被告
    因過失將系爭帳戶交付屬之陌生人「張雨蒨」或「正峰」使
    用，主觀上雖非明知交付對象為詐欺成員，故意交付系爭帳
    戶相關物品，而與詐欺成員乃故意對原告施用詐術之情形有
    別，然被告過失交付系爭帳戶資料之行為，與詐欺成員故意
    對原告施用詐術之行為，同為原告受有前述損害之原因，且
    被告前述過失交付系爭帳戶之行為，使詐欺成員易於遂行詐
    欺原告之犯行，具有客觀上之關連性，自應連帶負損害賠償
    責任。
  3.被告所涉幫助詐欺及洗錢犯嫌，雖經系爭偵案偵查後作成不
    起訴處分，然刑法上幫助詐欺罪或幫助洗錢罪嫌之成立要件
    ，須以行為人主觀上具有幫助之「故意」為要件，與民法上
    共同侵權行為，僅需行為人主觀上具有「過失」之情形有別
    。是自難以被告所涉刑事案件經系爭偵案為不起訴處分乙節
    ，遽論被告無須負擔民事賠償責任。故原告依民法共同侵權
    行為之法律關係請求被告給付10萬元，即屬有據。
　㈢本件原告請求被告賠償上開費用，係以支付金錢為標的，且
    無確定給付期限，是原告就上揭所得請求之金額，請求自起
    訴狀繕本送達被告之次日即111年8月7日起至清償日止，按
    週年利率5%計算之利息，核與民法第229條第2項、第233條
    第1項前段及第203條規定相符，併應准許。　　
四、綜上所述，原告依共同侵權行為之法律關係，請求被告給付
    如主文第1項所示之金額，為有理由，應予准許。
五、本件事證已臻明確，兩造其餘攻擊及防禦方法，核與判決結
    果不生影響，爰不一一論述。
六、本件係小額程序為被告敗訴之判決，依民事訴訟法第436條
    之20規定，應依職權宣告假執行，並依同法第392條第2項規
    定，依職權宣告被告如預供擔保，得免為假執行。
七、訴訟費用負擔之依據：民事訴訟法第78條。 
中    華    民    國   111    年    10    月    25    日
                  臺灣彰化地方法院彰化簡易庭
                      法  官  范嘉紋
以上正本係照原本作成。　　　　　　　　　　　
對於本件判決如有不服，應於收受送達後20日內向本院提出上訴
書狀，上訴於本院合議庭，並按他造當事人之人數附具繕本。
當事人之上訴，非以判決違背法令為理由不得為之，上訴狀應記
載上訴理由，表明下列各款事項：
(一)原判決所違背之法令及其具體內容。
(二)依訴訟資料可認為原判決有違背法令之具體事實。
如委任律師提起上訴者，應一併繳納上訴審裁判費。 
中　　華　　民　　國　　111 　年　　10　　月　　26　　日
                      書記官  顏麗芸